【裁判字號】    98,訴,1020
【裁判日期】    981223
【裁判案由】    違反毒品危害防制條例
【裁判全文】
臺灣嘉義地方法院刑事判決              98年度訴字第1020號
公  訴  人  臺灣嘉義地方法院檢察署檢察官
被      告  甲○○
上列被告因違反毒品危害防制條例案件，經檢察官提起公訴（98
年度毒偵字第1658號），被告於準備程序中就被訴事實為有罪之
陳述，經本院合議庭裁定由受命法官改依簡式審判程序審理，判
決如下：
    主  文
甲○○施用第一級毒品，處有期徒刑陸月，如易科罰金，以新台
幣壹仟元折算壹日。又施用第二級毒品，處有期徒刑貳月，如易
科罰金，以新台幣壹仟元折算壹日。應執行有期徒刑柒月，如易
科罰金，以新台幣壹仟元折算壹日。
    犯 罪 事 實
一、甲○○前因施用毒品案件，經本院以96年度毒聲字第151 號
    裁定送勒戒處所觀察、勒戒後，認有繼續施用毒品傾向，再
    經本院以96年度毒聲字第230 號裁定令入戒治處所施以強制
    戒治，嗣因無繼續戒治之必要，於民國97年4 月9 日停止戒
    治釋放，並由臺灣嘉義地方法院檢察署以97年度戒毒偵字第
    32號為不起訴處分確定。詎猶不知悔改，基於施用第一級毒
    品之犯意，於98年9 月15日晚間8 、9 時許，在嘉義縣竹崎
    鄉○○道路旁之友人車內，以將海洛因摻入香菸內吸食之方
    式，施用第一級毒品海洛因1 次；另基於施用第二級毒品之
    犯意，於同日在相同地點，趁友人於車內以燒烤方式吸食甲
    基安非他命時，用力吸食所產生之甲基安非他命煙霧，而以
    此方式施用第二級毒品甲基安非他命1 次。嗣員警因偵辦毒
    品案件，持臺灣嘉義地方法院檢察署檢察官核發之鑑定許可
    書於98年9 月16日上午9 時採集甲○○之尿液送驗，結果呈
    嗎啡、甲基安非他命陽性反應，而查悉上情。
二、案經嘉義縣警察局竹崎分局報請臺灣嘉義地方法院檢察署檢
    察官偵查起訴。
    理  由
一、本件被告所涉犯者為毒品危害防制條例第10條第1 項、第2
    項，均非死刑、無期徒刑、最輕本刑為3 年以上有期徒刑之
    罪或高等法院管轄第一審案件。本院行準備程序時，被告就
    被訴事實為有罪之陳述，經告知簡式審判程序之旨，並聽取
    檢察官及被告之意見後，本院爰依刑事訴訟法第273 條之1
    第1 項裁定由受命法官獨任進行簡式審判程序。故本件簡式
    審判程序之證據調查，依刑事訴訟法第273 條之2 規定，不
    受同法第159 條第1 項、第161 條之2 、第161 條之3 、第
    163 條之1 及第164 條至第170 條規定之限制，合先敘明。
二、訊據被告對於上開犯罪事實，於偵查及本院審理中均坦承不
    諱（見偵卷第8 頁，本院卷第18、25頁），另員警持檢察官
    核發之鑑定許可書，於98年9 月16日9 時許採集被告之尿液
    送驗，檢驗結果呈海洛因代謝物嗎啡及甲基安非他命陽性反
    應等情，有臺灣嘉義地方法院檢察署鑑定許可書、代號與真
    實姓名對照表（代號：竹A92 ）、台灣檢驗科技股份有限公
    司98年10月6 日濫用藥物尿液檢驗報告各1 紙在卷可佐（見
    警卷第10至12頁）。足認被告具任意性之自白與事實相符，
    其犯行堪以認定。又被告前因施用毒品，經本院先後裁定送
    觀察、勒戒及強制戒治後，於97年4 月9 日執行完畢釋放，
    業如前述，並有臺灣高等法院被告前案紀錄表在卷可稽，其
    係於強制戒治執行完畢釋放後，5 年內再犯本件施用第一、
    二級毒品罪，事證明確，應予依法論科。
三、論罪科刑：
(一)查海洛因、甲基安非他命分別為毒品危害防制條例所定之第
    一、二級毒品，是核被告所為，係犯毒品危害防制條例第10
    條第1 項之施用第一級毒品罪，以及同條第2 項之施用第二
    級毒品罪；其為施用而持有海洛因之低度行為，應為施用之
    高度行為所吸收，不另論罪。另其所犯上開2 罪，犯意各別
    ，行為互殊，應予分論併罰。
(二)爰依被告之供述（見本院卷第26頁）及卷附臺灣高等法院被
    告前案紀錄表、全戶戶籍資料查詢結果、嘉義榮民醫院診斷
    證明書等，審酌：被告為五專肄業之智識程度，目前務農，
    與年逾七旬之雙親、稚齡子女及外籍配偶共同生活，有違反
    肅清煙毒條例、偽造文書等前案紀錄，經觀察、勒戒及強制
    戒治，仍未戒除毒癮，惟施用毒品係屬戕害自身健康之行為
    ，此次係其強制戒治執行完畢後首度為警查獲施用毒品，及
    其犯後坦承犯行，未逃避本案偵查及審理，並已於98年10月
    2 日赴嘉義榮民醫院持續接受美沙冬替代療法治療，犯後態
    度良好等一切情狀，就其所犯上開2 罪分別量處如主文所示
    之刑，並均諭知易科罰金之折算標準，暨定其應執行之刑。
    又98年6 月19日公布之司法院大法官會議釋字第662 號解釋
    明揭：「中華民國94年2 月2 日修正公佈之現行刑法第41條
    第2 項，關於數罪併罰，數宣告刑均得易科罰金，而定應執
    行之刑逾6 個月者，排除適用同條第1 項得易科罰金之規定
    部分，與憲法第23條規定有違，並與本院釋字第366 號解釋
    意旨不符，應自本解釋公佈之日起失其效力。」依上開解釋
    之意旨，被告所犯前揭2 罪原均得易科罰金，所定應執行之
    刑雖已逾有期徒刑6 月，仍得易科罰金，爰併依刑法第41條
    第1 項前段之規定，諭知執行刑易科罰金之折算標準。
據上論斷，應依刑事訴訟法第273 條之1 第1 項、第299 條第1
項前段，毒品危害防制條例第10條第1 項、第2 項，刑法第11條
前段、第41條第1 項前段、第51條第5 款，判決如主文。
本案經檢察官楊騏嘉到庭執行職務。
中    華    民    國    98    年    12    月    23    日
                  刑事第三庭  法  官  陳 蒨 儀
以上正本證明與原本無異。
如不服本判決應於收受判決後10日內向本院提出上訴書狀，並應
敘述具體理由；其未敘述上訴理由者，應於上訴期間屆滿後20日
內向本院補提理由書（均須按他造當事人之人數附繕本）「切勿
逕送上級法院」。
中    華    民    國    98    年    12    月    23    日
                              書記官  楊 國 色
附錄本判決論罪法條：
毒品危害防制條例第10條
施用第一級毒品者，處6 月以上5 年以下有期徒刑。
施用第二級毒品者，處3 年以下有期徒刑。


司法院資訊處製作；財團法人民間司法改革基金會備份。
